【裁判字號】    89,連簡,3
【裁判日期】    891228
【裁判案由】    給付工程款
【裁判全文】
福建金門地方法院民事判決                            八十九年度連簡字第三號
    原      告  甲○○
    訴訟代理人  乙○○
                丙○○
    被      告  丁○○
右當事人間給付工程款事件，本院判決如左：
    主    文
原告之訴及假執行之聲請均駁回。
訴訟費用由原告負擔。
    事實及理由
甲、兩造聲明及陳述要旨：
一、原告部分：原告主張：兩造於民國八十三年八月間，被告委託伊就坐落於連江縣
    南竿鄉馬祖村九五號，被告所有之住宅一、二樓透天房屋委託伊裝潢，雙方以口
    頭議定工程款新台幣（下同）五十萬元，並約定裝潢工程日後發現有需追加部分
    ，以當時一般行情計算其追加工程價格。施工期間自八十四年元月二日起，至八
    十五年二月三日止。被告於契約成立時，預付定金十萬元整。嗣後依該項工程進
    度，陸續給付伊工程款三十萬元。於八十四年一月三十日完成裝潢工程後，被告
    卻以工程有瑕疵為由，拒絕給付尾款十萬元以及追加工程應付款項十五萬元。嗣
    後經原告多次催討，並請被告確實指出工程瑕疵所在，如係屬實則據以扣抵工程
    價款，不料被告卻以種種理由塘塞，拒絕給付款項，聲請通知丙○○到庭作證曾
    代為催繳，以致此事拖延至今，依承攬契約關係，被告應給付十萬元之承攬報酬
    ，及自八十四年二月三日起自清償日止按年息百分之五計算之利息，並願提供擔
    保請准為假執行之宣告。
二、被告部分：被告抗辯依技師承攬人之報酬，及其墊款之請求權因兩年不行使而消
    滅，為民法一二七條所明定、本件已逾五年有餘，否認證人（兼訴訟代理人）丙
    ○○有催告付款之意思表示，況丙○○與原告有連襟關係（二人之妻為姊妹關係
    ），且丙○○又無法舉證證明伊何時有請求之意思表示，僅泛稱曾經有代原告請
    求之意思表示，其證詞不足採信，原告之承攬報酬請求權，因時效而消滅，合先
    陳明。又伊於驗收工程時，發現工程內部電線、安裝東元牌一機二體冷氣機一部
    、套房兩間地板底部約定以〔工〕字結構打底，經發現以〔丁〕字打底等嚴重缺
    失、當即請求修補，其中有部份逾時修補造成損失、有部份累催置之不理，不得
    已始另行雇工補修，伊受有高達三十二萬六百元之損害，提出照片、估價單等證
    據，請求判決駁回原告之訴，如受不利益之判決，並願供擔保免為假執行。
乙、法院之判斷：
一、原告起訴請求之工程款為二十五萬元，於八十九年十二月十九日本院審理中減縮
    成十萬元之聲明，依民事訴訟法第四百三十六條準用第二百五十六條第二款之規
    定，原告就請求之數額減縮，為法律所准許，先此敘明。
二、按民法第一百二十九條第一項第一款之「請求」，乃權利人直接向義務人實現權
    利內容之意思表示，雖請求並無一定方式，以書面或言詞，明示或默示皆無不可
    ，惟請求權人須舉證證明業已為上開之意思表示。又經請求後自義務人受請求之
    表示起發生時效中斷的效力，但「時效因請求而中斷者，若於請求後六個月內不
    起訴，視為不中斷」，而所謂「六個月內不起訴」，指第一次請求後的六個月，
    權利人不依此規定，雖每六個月反覆請求一次，並不發生中斷效力，否則義務人
    將處於不利之地位，六個月起訴的規定也失其意義。
三、對於雙方所訂立係承攬契約、上開工程係八十四年一月三十日完工，此為兩造所
    不爭執。原告主張於八十七年、八十八年間就承攬報酬，曾對被告請求之事實，
    固據由證人丙○○證稱：伊曾受原告之委託向被告請求承攬報酬，惟事隔太久，
    並不能確定何時對被告請求過為證，惟為被告所否認，並以消滅時效置辯，經查
    ：上開工程既於八十四年一月三十日完工，原告之承攬報酬請求權，即至完工之
    翌日同年月三十一日起算，又民法第一百二十八條規定消滅時效，自請求權可行
    使時起算。該所謂「可行使時」，係指請求權人行使其請求權，客觀上無法律上
    之障礙而言，要與請求權人主觀上何時知悉其可行使無關（最高法院八十五年度
    台上字第二三四０號裁判可供參酌）。原告雖陳稱曾委託證人丙○○對被告請求
    承攬報酬，惟證人丙○○亦僅泛稱有多次之催告請求，但事隔太久不復記憶，並
    未舉證證明確有請求之事實，亦違反六個月不起訴之規定，又果如證人所證稱有
    請求之事實，被告與證人理應知悉，焉有謂請求時間事隔久遠不復記憶？況證人
    丙○○與原告具有連襟關係，於訴訟中證人丙○○又成為原告之訴訟代理人，二
    者關係密切，證人所稱，容有偏頗之虞，顯不足採信，原告就此有利於己之事實
    ，復未舉證以實其說，自難信其主張為真實，從而，被告之抗辯，即為可採，原
    告之主張洵屬無據。雖被告所提工作物有瑕疵之抗辯部分，因與本案判斷無關，
    無調查之必要，附此敘明。
四、結論：本件原告之訴為無理由，應予駁回，原告之訴既經駁回，其假執行之聲請
    ，已失所附麗，應予駁回。依民事訴訟法第七十八條判決如主文。
中      華      民      國    八十九    年      十二    月    二十八    日
                                        福建金門地方法院連江簡易庭
                                                法  官  吳  振  富
右為正本係照原本作成。
如對本判決上訴須於判決送達後二十日內向本院提出上訴狀。
中      華      民      國    八十九    年      十二    月    二十八    日
                                                書記官  林  仁  泰


司法院資訊處製作；財團法人民間司法改革基金會備份。
